【裁判字號】    99,易,2593
【裁判日期】    991029
【裁判案由】    竊盜等
【裁判全文】
臺灣板橋地方法院刑事判決              99年度易字第2593號
公  訴  人  臺灣板橋地方法院檢察署檢察官
被      告  庚○○
            甲○○
            丁○○
            戊○○
上  一  人
選任辯護人  詹文凱律師
上列被告因竊盜等案件，經檢察官提起公訴（99年度偵字第9464
號），本院行簡式審判程序，判決如下：
    主    文
庚○○結夥三人以上攜帶兇器竊盜，累犯，處有期徒刑玖月，未
扣案之剪刀壹把沒收之；又結夥三人以上竊盜，累犯，處有期徒
刑捌月。應執行有期徒刑壹年肆月，未扣案之剪刀壹把沒收之。
甲○○結夥三人以上攜帶兇器竊盜，處有期徒刑柒月，未扣案之
剪刀壹把沒收之。
丁○○結夥三人以上攜帶兇器竊盜，處有期徒刑柒月，未扣案之
剪刀壹把沒收之；又結夥三人以上竊盜，處有期徒刑柒月。應執
行有期徒刑壹年壹月，未扣案之剪刀壹把沒收之。
戊○○故買贓物，處有期徒刑肆月，如易科罰金，以新臺幣壹仟
元折算壹日；又故買贓物，處有期徒刑參月，如易科罰金，以新
臺幣壹仟元折算壹日。應執行有期徒刑陸月，如易科罰金，以新
臺幣壹仟元折算壹日，緩刑參年，緩刑期間付保護管束。
    犯罪事實
一、庚○○（綽號小胖）前曾因犯施用第二級毒品之罪，經本院
    於民國91年9月2日以91年度板簡字第848號判處有期徒刑4月
    確定，又因違反槍砲彈藥刀械管制條例案件，經本院以92年
    度訴字第792號判處有期徒刑1年2月，嗣經臺灣高等法院以9
    2年度上訴字第2622號判決上訴駁回，而於93年5月15日確定
    ，上開2罪則經臺灣高等法院於93年12月6日以93年度聲字第
    1296號裁定其應執行有期徒刑1年4月確定，並於93年 8月20
    日入監執行 (下稱A罪刑)；另因違反槍砲彈藥刀械管制條例
    案件，經臺灣高等法院以93年度上訴字第3633號判處有期徒
    刑1年3月，並於94年 2月25日確定，又因犯施用第一級毒品
    之罪，經本院於94年3月23日以93年度訴字第724號判處有期
    徒刑1年確定，又因犯竊盜罪及妨害自由2罪，經本院於94年
    8月19日以93年度訴字第1875號各判處有期徒刑8月、8月、8
    月確定，嗣經最高法院於94年12月22日以94年度臺非字第29
    0號判處原判決撤銷，而分別改判有期徒刑7月、7月、7月確
    定，再因竊盜案件，經本院於95年1月2日以94年度簡字第51
    05號判處有期徒刑 3月確定，復因公共危險等案件，經本院
    於95年2月2日以94年度交訴字第123號分別判處有期徒刑3月
    、10月、4月確定，上開徒刑嗣經本院於96年8月31日以96年
    度聲減字第5701號裁定分別減為有期徒刑7月又15日、6月、
    3 月又15日、3月又15日、3月又15日、1月又15日、1月又15
    日、5月、2月，並定應執行有期徒刑2年10月確定 (下稱B罪
    刑)；而A、B兩罪刑接續執行，嗣經本院以97年度聲字第188
    8號裁定假釋中付保護管束，並於97年5月29日假釋出監，嗣
    於97年 6月19日縮刑期滿未經撤銷假釋，前揭徒刑視為執行
    完畢在案。
二、庚○○與朱雄成（所涉竊盜部分，業經臺灣板橋地方法院檢
    察署另行通緝中）、甲○○、丁○○四人，共同意圖為自己
    不法之所有，而基於竊盜之犯意聯絡，於98年12月17日晚間
    11時許，結夥至臺北縣樹林市○○街86號、88號、90號之「
    圓富大道社區」，由甲○○、丁○○在外負責把風，庚○○
    與朱雄成則進入該「圓富大道社區」地下 2樓非屬住宅或有
    人居住之停車場內（侵入建築物部分未據告訴），並由朱雄
    成持其所有客觀上對人之生命、身體安全構成威脅而具有危
    險性，足供兇器使用之剪刀 1把充為工具，共同竊取該社區
    住戶所有之發電機電纜線1批（長約100公尺、重約50公斤，
    價值約新臺幣〈下同〉70,000元），得手後據為己有，並搬
    運至戊○○所有之車牌號碼 5C-2819號自用小客車行李廂內
    。又戊○○明知上開電纜線係朱雄成等人所竊取之贓物，竟
    仍基於故買贓物之犯意，於98年12月18日凌晨 4時20分許，
    在上址「圓富大道社區」外，應允以12,000元之代價悉數收
    購之，並將之載運至其所開設位在臺北縣樹林市○○街之資
    源回收場後，再交付前揭現金予朱雄成，朱雄成取得上開款
    項後，即將之朋分予庚○○、甲○○、丁○○而花用殆盡。
    嗣經該「圓富大道社區」公寓大廈管理委員會電機委員己○○於98年12月18日下午 2時許，發現電纜線失竊，乃調閱監
    視器錄影畫面資料而報警處理，始循線查悉上情。
三、庚○○、丁○○與真實姓名年籍均不詳之成年男子復另行起
    意，共同意圖為自己不法之所有，而基於竊盜之犯意聯絡，
    於98年12月25日凌晨 1時30分許，結夥至上址之「圓富大道
    社區」，由丁○○在外負責把風，庚○○與該成年男子則進
    入前揭「圓富大道社區」之地下 2樓停車場內（侵入建築物
    部分未據告訴），共同徒手竊取上開由朱雄成剪斷而未及搬
    走之發電機電纜線1批（長約10公尺、重約5公斤），得手後
    據為己有，並搬運至戊○○前開所有之自用小客車行李廂內
    。又戊○○明知上開電纜線係庚○○等人所竊取之贓物，猶
    另行基於故買贓物之犯意，在前揭資源回收場內，以 1,000
    餘元之價格如數收購之，而庚○○取得該款項後，即將之朋
    分予丁○○及該成年男子而花用一空。嗣經「圓富大道社區
    」公寓大廈管理委員會主任委員乙○○於98年12月25日上午
    8 時許，再度發現電纜線失竊，乃報警處理，而循線查獲上
    情。
四、案經臺北縣政府警察局樹林分局移送臺灣板橋地方法院檢察
    署檢察官偵查起訴。
    理    由
一、本案被告庚○○、甲○○、丁○○、戊○○所犯均係死刑、
    無期徒刑、最輕本刑為 3年以上有期徒刑以外之罪，亦非高
    等法院管轄之第一審案件，而被告四人於本院行準備程序中
    就被訴事實皆為有罪之陳述，經告知簡式審判程序之旨，並
    聽取公訴人、被告四人及辯護人之意見後，本院合議庭依刑
    事訴訟法第 273條之1第1項規定，裁定由受命法官獨任進行
    簡式審判程序，合先敘明。
二、訊據被告庚○○、甲○○、丁○○、戊○○對上揭犯罪事實
    均坦白承認，核與證人即被害人己○○於98年12月19日及99
    年3月6日警詢時、乙○○於98年12月25日及99年3月6日警詢
    時指述之被害情節大致相符，復據證人即同案被告朱雄成於
    99年2月5日警詢時供述、共同被告甲○○、戊○○於99年 4
    月20日偵查中結證明確，並有98年12月17日監視器錄影畫面
    資料翻拍照片 9張、98年12月25日監視器錄影畫面資料翻拍
    照片13張等件附卷可稽。綜上，足認被告庚○○、甲○○、
    丁○○、戊○○之自白確與事實相符，本案事證已臻明確，
    被告四人犯行均堪認定，應予依法論科。
三、論罪與科刑：
(一)刑法分則或刑法特別法中規定之結夥二人或三人以上之犯罪
    ，應以在場共同實行或在場參與分擔實行犯罪之人為限，不
    包括同謀共同正犯在內，而司法院大法官會議釋字第 109號
    解釋「以自己共同犯罪之意思，事先同謀，而由其中一部分
    之人實施犯罪之行為者，均為共同正犯」之意旨，雖明示將
    「同謀共同正犯」與「實施共同正犯」併包括於刑法總則第
    28條之「正犯」之中，然此與規定於刑法分則或刑法特別法
    中之結夥犯罪，其態樣並非一致，最高法院固著有76年臺上
    字第7210號判例要旨供參，惟把風行為，既在排除犯罪障礙
    ，助成犯罪之實現，在合同意思範圍內分擔犯罪行為之一部
    ，故亦係共同正犯，而應計入結夥之內，最高法院92年度臺
    上字第2770號判決意旨可資覆按。查被告甲○○、丁○○於
    被告庚○○與另案被告朱雄成於犯罪事實二下手實行竊盜犯
    行，又被告丁○○於被告庚○○與真實姓名年籍均不詳之成
    年男子於犯罪事實三下手實行竊盜犯行時，固分別僅在外分
    擔把風之行為，然既在合同意思範圍內分擔犯罪行為之一部
    ，揆諸上開說明，仍應各以結夥竊盜論罪。次按刑法第 321
    條第1項第3款之攜帶兇器竊盜罪，係以行為人攜帶兇器竊盜
    為其加重條件，此所謂兇器，其種類並無限制，凡客觀上足
    對人之生命、身體、安全構成威脅，具有危險性之兇器均屬
    之，且祇須行竊時攜帶此種具有危險性之兇器為已足，並不
    以攜帶之初有行兇之意圖為必要，最高法院著有79年臺上字
    第5253號判例意旨可參。查未扣案之剪刀 1把係金屬製品，
    形尖質硬，以之作為器械，無論被告庚○○等人於犯罪事實
    二中，主觀上是否意在行兇，抑或僅在充為工具便利行竊，
    客觀上仍具有危害他人生命、身體安全之危險性，且被告庚○○等人亦供承另案被告朱雄成係手持上開工具，而於犯罪
    事實二剪斷發電機電纜線，足見該工具功能之完整，揆諸上
    揭說明，自屬刑法第321條第1項第 3款所稱之兇器，而與攜
    帶兇器竊盜罪之構成要件相當。再按刑法第349條第2項之故
    買贓物罪，係指行為人明知為「他人」犯財產上之罪（如竊
    盜等）所不法取得之財物，而仍予買受者。查前開犯罪事實
    二、三部分，並無其他積極證據可證明該發電機電纜線係由
    被告戊○○或與其有共同犯意聯絡之人竊取所得，則相對於
    被告戊○○言，即該當於他人因侵害財產法益所得之物之贓
    物要件。
(二)核被告庚○○、甲○○、丁○○於犯罪事實二所為，均係犯
    刑法第321條第1項第4款、第3款之結夥三人以上攜帶兇器竊
    盜罪，又被告庚○○、丁○○於犯罪事實三所為，皆係犯刑
    法第 321條第1項第4款之結夥三人以上竊盜罪，起訴書認被
    告被告庚○○、甲○○、丁○○所為，係犯刑法第321條第1
    項第 3款之加重竊盜及刑法第320條第1項之竊盜罪嫌，容有
    未洽，惟公訴人於本院審理時，業已陳述、論告本案此部分
    起訴之犯罪事實，就被告庚○○、甲○○、丁○○於犯罪事
    實二所為，該當於刑法第321條第1項第4款、第3款之結夥三
    人以上攜帶兇器竊盜罪，另就被告庚○○、丁○○於犯罪事
    實三所為，則係合致於刑法第 321條第1項第4款之結夥三人
    以上竊盜罪，而皆自行更正之，本院自毋庸再變更檢察官原
    起訴之法條。又刑法第321條第1項所列各款為竊盜之加重條
    件，如犯竊盜罪兼具數款加重情形時，因竊盜行為祇有一個
    ，仍祇成立一罪，不能認為法律競合或犯罪競合，但判決主
    文應將各種加重情形順序揭明，理由並應引用各款，俾相適
    應（最高法院69年臺上字第3945號判例意旨可參）。另被告
    戊○○於犯罪事實二、三所為，均係犯刑法第349條第2項之
    故買贓物罪，其於犯罪事實二為共同被告庚○○等人駕駛前
    揭自用小客車之搬運贓物行為，應屬前階段之行為，而為後
    階段之故買贓物行為所吸收，不另論罪。再按共同正犯之意
    思聯絡，不限於事前有所協議，其於行為當時，基於相互之
    認識，以共同犯罪之意思參與者，亦無礙於共同正犯之成立
    ，且其表示之方法，亦不以明示通謀為必要，即相互間有默
    示之合致，亦無不可；共同正犯之意思聯絡，原不以數人間
    直接發生者為限，即有間接之聯絡者，亦包括在內；共同實
    施犯罪行為之人，在合同意思範圍以內，各自分擔犯罪行為
    之一部，相互利用他人之行為，以達其犯罪之目的者，即應
    對於全部所發生之結果，共同負責；共同正犯應就全部犯罪
    結果共負責任，故正犯中之一人，其犯罪已達於既遂程度者
    ，其他正犯亦應以既遂論科；以自己犯罪之意思而參與，其
    所參與者雖非犯罪構成要件之行為，仍無解於共同正犯之罪
    責，最高法院分別著有73年臺上字第1886號、第2364號、77
    年臺上字第2135號、28年上字第3110號、29年上字第3617號
    暨66年臺上字第2527號判例意旨足資參照。又按結夥三人以
    上竊盜罪之各結夥人，應就全部犯罪結果負責任，自應援引
    刑法第28條之共犯規定辦理（最高法院51年臺上字第1816號
    判例要旨可參）。準此，被告庚○○、甲○○、丁○○三人
    與另案被告朱雄成間，就上揭犯罪事實二之加重竊盜犯行，
    又被告庚○○、丁○○二人與真實姓名年籍均不詳之成年男
    子間，就上揭犯罪事實三之竊盜犯行，既均有犯意聯絡及行
    為分擔，參諸上開說明，俱應論以共同正犯。又被告庚○○
    、丁○○所犯上開加重竊盜2罪，被告戊○○所犯故買贓物2
    罪間，犯意俱屬各別，行為亦屬互殊，應各予分論併罰。另
    被告庚○○有如犯罪事實一所載之論罪科刑及執行情形，此
    有卷附臺灣高等法院被告前案紀錄表等件可按，其受有期徒
    刑之執行完畢後，5 年以內故意再犯本案法定刑為有期徒刑
    之罪，均為累犯，應各依刑法第47條第1項規定加重其刑。
(三)按刑法上之共同正犯，雖應就全部犯罪結果負其責任，但科
    刑時仍應審酌刑法第57條各款情狀，為各被告量刑輕重之標
    準，並非必須科以同一之刑（最高法院93年度臺上字第2864
    號判決暨47年臺上字第1249號判例意旨可資參照）。爰審酌
    被告庚○○有前揭論罪科刑及執行之情形已如上述，又因犯
    施用第一級毒品及施用第二級毒品之罪，經本院以98年度訴
    字第2869號分別判處有期徒刑8月、4月，定應執行有期徒刑
    10月，嗣經臺灣高等法院於98年12月13日以98年度上訴字第
    4658號判決上訴駁回確定，再因竊盜等案件，經本院以98年
    度易字第3043號各判處有期徒刑8月、8月，定應執行有期徒
    刑1年，並於99年5月10日確定，復因竊盜案件，經本院於99
    年6月7日以99年度易字第673號判處有期徒刑8月確定，另因
    犯施用第一級毒品及施用第二級毒品之罪，經本院以99年度
    訴字第908號各判處有期徒刑8月、4月，定應執行有期徒刑1
    0月，而於99年6月11日確定，又因犯施用第一級毒品及施用
    第二級毒品之罪，經本院於99年 9月20日以99年度訴字第23
    96號各判處有期徒刑8月、4月，定應執行有期徒刑10月確定
    ，現在監執行中；被告甲○○前因犯施用第一級毒品之罪，
    經本院於99年 3月18日以98年度訴字第3416號判處有期徒刑
    10月確定，又因犯施用第二級毒品罪，經本院於99年7月9日
    以99年度簡字第5117號判處有期徒刑 3月確定，再因犯施用
    第一級毒品、持有第一級毒品及施用第二級毒品等罪，經本
    院以98年度訴字第3954號、第3999號各判處有期徒刑8月、3
    月、7月、3月，定應執行有期徒刑1年5月，而於99年8月2日
    確定，復因犯施用第一級毒品及施用第二級毒品之罪，經臺
    灣士林地方法院於99年8月18日以99年度審訴字第526號分別
    判處有期徒刑1年、5月，定應執行有期徒刑1年3月確定，現
    在監執行中；被告丁○○則曾因贓物案件，經本院於98年10
    月19日以98年度簡字第7347號判處拘役30日確定，並於99年
    2月11日易科罰金執畢，另因竊盜案件，經本院於99年10月7
    日以99年度簡字第7673號判處有期徒刑 6月確定等節，分別
    有臺灣高等法院被告前案紀錄表等件存卷可據，是被告庚○○、甲○○、丁○○三人之品性素行，咸已難認屬端正良善
    ，又被告庚○○、甲○○、丁○○均值壯年，且具謀生能力
    ，竟不思以正當管道獲取所需財物，僅因一己私慾，即漠視
    法令禁制，恣意結夥以攜帶兇器或徒手方式竊取他人財物，
    所為對他人財產等安全及社會治安與經濟秩序之危害皆非輕
    微，亦徵其三人法治觀念薄弱，不知尊重他人，又被告三人
    所竊得之電纜線皆已變價，所得價款則朋分花用殆盡，迄至
    本案言詞辯論終結時，均未能與被害人達成民事和解或賠償
    渠等所受之財物損害，所為俱屬不該，本不宜輕縱之，另被
    告戊○○明知前揭電纜線均屬贓物，竟仍先後故買之，此非
    但助長竊盜歪風，使被害人追償倍增困難，更阻礙檢警查緝
    ，顯已危害社會經濟秩序與個人財產安全，亦徵其是非不分
    ，法治觀念可謂淡薄，且至本案言詞辯論終結時，並未與被
    害人達成民事和解或賠償渠等所受之財物損害，惟念及被告
    庚○○、甲○○、丁○○、戊○○四人犯後尚知坦承全部犯
    行，態度非惡，又其等前開犯罪所竊得或故買之財物價值輕
    重有別，手段與情節亦非完全相同，兼衡及被告四人之智識
    程度、平日生活與經濟狀況、犯罪之動機、目的、所受刺激
    、實際所得與行為分擔、被告戊○○之品性素行尚屬良善等
    一切情狀，分別量處如主文所示之刑，併就被告戊○○所犯
    部分，均諭知易科罰金之折算標準，復分別定被告庚○○、
    丁○○、戊○○應執行之刑，併就被告戊○○所定之應執行
    刑，諭知易科罰金之折算標準（按刑法第41條第 1項雖於98
    年12月30日修正公布，並於99年1月1日施行，惟此僅係統一
    用語之文字修正，非屬法律變更，附此敘明）。另查被告戊○○未曾受有論罪科刑及執行之情形，此有臺灣高等法院被
    告前案紀錄表等件在卷可憑，於本案係屬初犯，且被告戊○○犯後已知及時坦承全部犯行，態度堪認誠懇，足見被告戊○○應已知所悔悟，再衡酌被告戊○○若能因本案而確實導
    正是非觀念，適時步上正途，未來應仍有相當前景可圖，是
    綜觀本案犯罪情節及被告戊○○犯後態度等情狀，被告戊○○因一時失慮分別涉犯本案，其經此偵審程序及科刑教訓，
    應能知所警惕而無再犯之虞，本院認其所受宣告之刑，以暫
    不執行為適當，爰依刑法第74條第1項第1款規定，併予宣告
    緩刑3年，以勵自新，另依刑法第93條第1項規定，諭知被告
    戊○○於緩刑期間付保護管束，俾由地方法院檢察署觀護人
    提供各種有效且必要之協助，並健全其法治觀念，冀收矯正
    之效。末按刑法第38條第3項、第1項第 2款係規定「犯罪行
    為人」所有供犯罪所用之物，得宣告沒收，並非規定屬「被
    告」所有之物，始得宣告沒收，而共同正犯於意思聯絡範圍
    內，組成一共犯團體，團體中之任何成員均為「犯罪行為人
    」，供犯罪所用之物，只要屬於「犯罪行為人」所有，均得
    宣告沒收，不以必屬於本案被告所有者為限（最高法院92年
    度臺上字第787號判決意旨足參）。查前揭剪刀1把係供被告
    庚○○、甲○○、丁○○與另案被告朱雄成共同犯本案犯罪
    事實二所示加重竊盜罪所用之物，且由另案被告朱雄成攜往
    上開處所使用，衡情應屬朱雄成所有，而該把剪刀雖未經扣
    案，然無證據可證明該把剪刀已不存在或滅失，揆諸前揭說
    明，自應依刑法38條第1項第2款之規定諭知沒收。
據上論斷，應依刑事訴訟法第 273條之1第1項、第299條第1項前
段，刑法第28條、第321條第1項第3款、第4款、第349條第2項、
第47條第 1項、第38條第1項第2款、第51條第5款、第41條第1項
前段、第74條第1項第1款、第93條第 1項，刑法施行法第1條之1
第1項、第2項前段，判決如主文。
本案經檢察官丙○○到庭執行職務
中    華    民    國    99    年    10    月    29    日
                  刑事第十七庭  法  官  劉正偉
上列正本證明與原本無異。
如不服本判決，應於判決送達後10日內敘明上訴理由，向本院提
出上訴狀 (應附繕本) ，上訴於臺灣高等法院。其未敘述上訴理
由者，應於上訴期間屆滿後20日內向本院補提理由書「切勿逕送
上級法院」。
                                書記官  楊雅芳
中    華    民    國    99    年    11    月    3     日
附錄論罪法條全文：
中華民國刑法第321條第1項：
犯竊盜罪而有左列情形之一者，處6月以上5年以下有期徒刑：
一、於夜間侵入住宅或有人居住之建築物、船艦或隱匿其內而犯
    之者。
二、毀越門扇、牆垣或其他安全設備而犯之者。
三、攜帶兇器而犯之者。
四、結夥三人以上而犯之者。
五、乘火災、水災或其他災害之際而犯之者。
六、在車站或埠頭而犯之者。
中華民國刑法第349條第2項：
搬運、寄藏、故買贓物或為牙保者，處 5年以下有期徒刑、拘役
或科或併科1千元以下罰金。

司法院資訊處製作；財團法人民間司法改革基金會備份。
